最高法院刑事判決　　　　　　　九十六年度台上字第五二二號
上 　訴 　人
即　自訴　人　聯琦金屬股份有限公司
代　 表　 人　莊英輝
自 訴代理 人　林秋萍律師
上訴人即被告　甲○○
選 任辯護 人　陳石山律師
上列上訴人等因聯琦金屬股份有限公司自訴被告偽造文書案件，
不服台灣高等法院中華民國九十五年十一月八日第二審更審判決
（九十五年度重上更(三)緝字第一號，自訴案號：台灣桃園地方法
院八十六年度自字第一八二號），提起上訴，本院判決如下：
    主  文
上訴駁回。
    理  由
按刑事訴訟法第三百七十七條規定：上訴於第三審法院，非以判
決違背法令為理由，不得為之。是提起第三審上訴，應以原判決
違背法令為理由，係屬法定要件。且必須依據卷內資料為具體之
指摘，並足據以辨認原判決已具備違背法令之形式，始屬相當。
本件原判決認定上訴人即被告甲○○係九順實業有限公司（下稱
「九順公司」）之實際負責人，並代表和亞實業有限公司（下稱
「和亞公司」）在越南執行該公司業務。於民國八十五年八月至
同年十月間，九順公司向上訴人即自訴人聯崎金屬股份有限公司
（下稱「聯崎公司」，嗣於八十七年五月八日更名為聯琦金屬股
份有限公司）購買鋼捲多批，合計貨款新台幣（下同）一千七百
五十八萬三千一百十九元。被告並簽發以寶島商業銀行中壢分行
為付款人之支票多張，以支付貨款，惟屆期提示均遭退票，經被
告換開支票仍然退票。嗣聯崎公司職員李允男堅稱須經和亞公司
背書，始同意換票。詎被告未經和亞公司負責人黃萬光同意，竟
於簽發八十六年三月十六日期，以寶島商業銀行中壢分行為付款
人，票號ＣＡ0000000、面額二百三十六萬九千八百元，
票號ＣＡ0000000、面額二百五十八萬七千零十三元，票
號ＣＡ0000000、面額一百零九萬四千元以及票號ＣＡ0
000000、面額二百三十四萬二千五百六十八元等四紙支票
後，擅自於不詳地點，接續盜用「和亞實業有限公司」之公司章
於各該支票背面背書，足生損害於和亞公司，並持以行使，交付
予聯崎公司。嗣上述支票屆期退票，聯崎公司追索無著，始悉上
情而提起本件自訴等情。係以上開事實，業據被告甲○○於檢察
官偵查中及第一審審理時，供認伊簽發系爭四紙支票，未經和亞
公司負責人黃萬光同意，而蓋用和亞公司印章背書等情，核與黃
萬光在原審證述，伊未同意被告以和亞公司印章為九順公司支票
背書等情相符，並有上述支票及退票理由單、暨被告親筆之承諾
書一紙附卷（均影本）為證。並明認定系爭印章係黃萬光所交
付被告使用，但本件係九順公司與聯崎買賣鋼捲，與和亞公司無
涉，和亞公司自無授權被告以和亞公司印章背書之理等理由。因
認被告犯行事證明確，乃撤銷第一審關於被告部分之判決，改判
論處被告行使偽造私文書，足以生損害於他人罪刑。已詳其所
憑之證據及認定之理由。而以被告否認犯行，所辯伊係和亞公司
總經理，和亞公司在越南業務由伊負責，因李允男堅持要以和亞
公司名義背書才同意換票，伊認為有權使用和亞公司印章在系爭
支票背書，始行蓋用，並非盜用或盜刻等語，係飾詞卸責，以及
證人黃青山、林景燦、林劍明、林藤雄、林石勝等人之證詞，暨
和亞公司與禮同興業有限公司等三家公司簽訂之協議書內容，均
如何不足為有利於被告之認定，於判決理由內一一詳予指駁及說
明；復論述被告被訴詐欺部分，因不能證明犯罪，乃不另為無罪
之諭知等情。從形式上觀察，原判決並無認定事實不依證據或理
由不備等違法情事存在。上訴人即被告甲○○上訴意旨略以，(一)
、自訴人持有系爭支票不能對和亞公司行使追索權，何有損害於
和亞公司。(二)、黃萬光在另案給付票款之訴中，稱系爭支票背書
實際為「保證」，足見印章係黃萬光交付，而和亞公司不是交易
對象。但原判決理由卻謂，黃萬光堅指「交易對象」係和亞公司
，和亞公司自應負責云云，自有矛盾。(三)、以和亞公司名義向越
南輸出軋鋼設備後，貨款悉匯入和亞公司，足見黃萬光同意以和
亞公司名義印章於九順公司之貨款支票上背書。且和亞公司如為
交易之對象，何以未由和亞公司開立支票支付貨款。(四)、被告當
初猶豫不決，是否以和亞公司印章背書，係慎重考慮，並非未經
授權。(五)、黃萬光供證，若與和亞公司業務有關，就開和亞公司
支票，但原判決卻謂被告簽發九順公司名義由和亞公司背書之支
票，其交易對象為和亞公司等情，亦欠允洽等語。係為單純事實
上之爭執，或係對原審法院認事、採證及證明力判斷之職權行使
，或對其他與待證事實無關之枝節問題，專憑己見，任意爭辯，
並非依據卷證資料具體指摘原判決認事、採證有何違背法令，不
足據以辨認原判決有何違背法令之情事。其上訴違背法律上之程
式，應予駁回。另上訴人即自訴人聯崎公司對被告行使偽造私文
書部分之上訴意旨略以，被告曾犯有違反票據法、竊盜、侵占等
前科，品行欠佳，且其犯罪造成自訴人損失一千三百餘萬元，損
失不小，事後又未償還分文，犯罪後之態度欠佳，對此等事項，
原判決未予審酌，有欠允當等語。惟查，原判決事實欄已記載被
告積欠貨款一千七百五十八萬三千一百十九元未償還自訴人，其
理由欄更謂：「爰審酌被告品行、犯罪動機、目的、手段、所生
危害及犯罪後迄未賠償自訴人損害，態度不佳等一切情狀，量處
如主文第二項所示之刑。」等語，足見上述事項已經原審詳為斟
酌，上開上訴意旨係任意爭執，自非合法之第三審上訴理由。此
部分之上訴，違背法律上之程式，亦應駁回。至自訴意旨認被告
牽連犯詐欺罪部分，業經原判決明不能證明被告犯罪，而不另
為無罪之諭知，此部分核屬刑事訴訟法第三百七十六條第四款之
案件，牽連之行使偽造私文書重罪部分上訴既不合法，自無從就
該牽連之詐欺輕罪併為實體上審理。依刑事訴訟法第三百七十六
條規定，此部分既經第二審判決，自不得上訴於第三審法院。上
訴人復提起此部分上訴，顯非適法，亦應予駁回。
據上論結，應依刑事訴訟法第三百九十五條前段，判決如主文。
中　　華　　民　　國　九十六　年    一　  月  二十五　日
                      最高法院刑事第四庭
                          審判長法官  吳　雄　銘
                                法官  池　啟　明
                                法官  郭　毓　洲
                                法官  韓　金　秀
                                法官  黃　梅　月
      本件正本證明與原本無異
                                      書  記  官
中　　華　　民　　國　九十六　年　  一 　 月 　三十 　日
                                                    Ｍ
